臺灣高等法院高雄分院刑事判決　　　　96年度上訴字第2299號
上　訴　人　臺灣高雄地方法院檢察署檢察官
被　　　告　甲○○
　　　　　　乙○○
　　　　　　丙○○
上列上訴人因被告等違反空氣污染防制法案件，不服臺灣高雄地
方法院96年度訴字第1242號中華民國96年8 月27日第一審判決（
起訴案號：臺灣高雄地方法院檢察署96年度偵字第416 號），提
起上訴，本院判決如下：
    主  文
原判決撤銷。
甲○○共同犯空氣污染防制法第五十九條第二項之罪，處有期徒
刑捌月，減為有期徒刑肆月，如易科罰金，以新臺幣壹仟元折算
壹日。扣案之冷媒二氟一氯甲烷（CHF2C1、HCFC-22） 壹批約伍
仟公斤沒收。
乙○○、丙○○共同犯空氣污染防制法第五十九條第二項之罪，
各處有期徒刑陸月，均減為有期徒刑月，如易科罰金，均以新
臺幣壹仟元折算壹日，均緩刑貳年。扣案之冷媒二氟一氯甲烷（
CHF2C1、HCFC-22）壹批約伍仟公斤沒收。
    事  實
一、甲○○、乙○○與丙○○皆明知二氟一氯甲烷（CHF2C1、HC
    FC-22 ，以下簡稱冷媒），業於民國（下同）92年1 月3 日
    ，經行政院環境保護署（簡稱環保署）以環署空字第092000
    0859號函明令公告為國際環保公約管制之易致空氣污染物質
    ，竟基於輸入上開物質之犯意聯絡，由擔任高雄縣籍「億興
    6 號」漁船船長之甲○○，先於95年11月中旬某日，在高雄
    縣茄萣鄉興達港華榮餐廳，與綽號「阿狗」之年逾20歲貨主
    謀議，以新臺幣（下同）10萬元之代價，由甲○○駕駛上開
    漁船前往澎湖海域，將「阿狗」在大陸購得，經大陸籍「閩
    獅漁3886號」鐵殼船裝運之冷媒，接運輸入來臺，謀議既定
    ，甲○○即將情告知擔任該漁船船員之乙○○（輪機長）、
    丙○○（伙扶），並言明事成後，甲○○分得4 萬元，乙○○、丙○○各分得3 萬元，3 人即基於輸入冷媒之犯意聯絡
    ，於同年月19日13時42分許，由高雄縣興達港安檢所報關出
    港前往澎湖海域作業，於同年月21日18時許，在東經119 度
    16分、北緯23度37分附近海域，與該大陸鐵殼船相會後，即
    由甲○○負責駕駛漁船，乙○○、丙○○協助帶纜固定，大
    陸船員則從鐵殼船將約5,000 公斤冷媒抽取導入甲○○漁船
    之冷媒桶中。嗣為海巡隊依據民眾提供之情資，於同年月23
    時許，趁該船準備進入我國境內漁港卸貨時，在行政院海岸
    巡防署海洋巡防總局第四海巡隊（簡稱第四海巡隊）碼頭當
    場查獲，並扣得冷媒1 批（約5,000公斤）。
二、案經第四海巡隊報由臺灣臺南地方法院檢察署呈請臺灣高等
    法院檢察署核轉臺灣高雄地方法院檢察署偵查起訴。
    理  由
一、本判決所引用之各項證據，包括傳聞證據（被告以外之人在
    審判外之言詞陳述，例如共同被告就各被告之犯罪行為在警
    偵訊時之陳述、或書面陳述）非傳聞證據、法律規定例外之
    傳聞證據，因檢察官及被告或同意可作為證據使用，或未聲
    明異議，依刑事訴訟法第159 條之5 第1 項、第2 項之規定
    ，本院審酌該證據作成時之情況，認均有證據能力，合先敘
    明。
二、訊據甲○○、乙○○、丙○○固均不否認有於上開出港作業
    後，在澎湖附近海域，從大陸籍「閩獅魚號」鐵殼船接運冷
    媒入港之事實，惟均矢口否認有違反空氣污染法輸入易致空
    氣污染物之犯行，被告甲○○辯稱：伊並未在華榮餐廳與綽
    號「阿狗」者接洽，是在上開海域受託接運冷媒進港，該接
    運地點係屬我國領域，並無「輸入」之行為云云。被告乙○○辯稱：伊係受僱用為該「億興6 號」漁船船員，對於所謂
    甲○○有與「阿狗」在海產店接洽之事伊全不知情，伊只是
    幫忙固定纜繩云云。被告丙○○辯稱：伊只是是受僱在船上
    任伙扶，雖有幫忙綁纜繩，但不知接運冷媒之事云云。但查
    ：
  (一)被告甲○○於警詢時已供承：是一位綽號叫「阿狗」之不詳
    姓名成年男子僱請伊走私冷媒，伊是該漁船船長，且是股東
    ，購買該漁船時，該漁船密窩即設置有冷媒桶扣案伊所有筆
    記本上記載之「德0000000000」、「培00000000000 」、「
    新00000000000 」「陳仔00000000000 」、「康0000000000
    0 」是「閩獅漁3886號」鐵殼船船員之電話號碼、運送冷媒
    之酬勞為10萬元，伊可分得4 萬分，乙○○及丙○○各分得
    3 萬元，還未收取酬勞等語（見警卷第4-6 頁），並有該筆
    記簿影本附卷可稽（見警卷第9 、10頁）。被告乙○○於警
    詢供承：同船被查獲總共有3 人，分別為船長及船員還有伊
    ，本次出航已事先知情欲前往大陸載運冷媒，本船出港後直
    接往大陸接駁，是向大陸漁船接駁，由船長向大陸船隻聯絡
    ，事成後酬勞1 萬多元尚未收取等語。被告甲○○於臺南地
    方法院檢察署檢察官偵查時仍供承：這艘船剛買來沒多久，
    買來時就有儲存冷媒的設備，之前也有走私冷媒過，因數量
    不多，只判罰鍰，這次走私冷媒乙○○、丙○○都知道等語
    （見偵字第17307 號卷第11頁），其於臺灣高雄地方法院檢
    察署檢察官偵查時亦供稱：出港前2 天在興達港的華榮餐廳
    內約定，當場只有伊與阿狗2 人，10萬元佣金每人約分3 萬
    ，伊拿4 萬元，大陸漁船靠近我們漁船時，伊有告訴他們2
    人，每人可分3 萬元，他們2 人都有說「好呀，加減啦! 」
    等語（見偵字第416 號卷第10頁），被告甲○○、乙○○於
    原審審理時就前開檢察官起訴之事實，均供稱：「我承認犯
    罪」等語，是被告甲○○、乙○○確有上開檢察官起訴之事
    實，應堪認定。乙○○於警詢時所稱事成後可分到1 萬多元
    云云，既與被告甲○○所供及其本人於原審審理時已坦承犯
    罪之情不符，應不足取。
  (二)被告丙○○自警詢、檢察官偵查、原審以迄本院審理時雖均
    矢口否認有本件犯行，辯稱：伊負責煮飯及放蟹籠，其他的
    事伊都不知道等語，然由被告甲○○、乙○○在警偵訊及原
    審審理中之供詞，相互勾稽。再參諸該漁船除被告甲○○船
    長外，只有被告乙○○、丙○○2 名船員甲○○不可能將輸
    入冷媒之事只告知乙○○1 人，且只其2 人分得報酬而將丙○○排除在外；況甲○○與丙○○並無怨隙，應無故意誣陷
    之理，被告丙○○空言否認犯罪，殊不足採。
  (三)被告甲○○於本院審理時雖翻稱：並未與綽號「阿狗」者在
    華榮海產餐廳洽談輸入冷媒之事，是漁船與大陸鐵殼船在海
    中相遇後，鐵殼船船上之人始託伊等接運冷媒到興達港交給
    綽號「阿狗」之人云云；然查上開漁船輸入之冷媒重達約50
    00公斤，若非被告甲○○已與「阿狗」洽定，大陸船員豈敢
    將之任意交予被告等人接運，且如是大陸鐵殼船船上之人員
    託運，被告甲○○豈會未收取報酬即應允幫其輸入。又漁船
    密窩有儲存冷媒筒之設置，鐵殼船上之人員豈會知道，而於
    兩船相會後，即直接由鐵殼船上抽取冷媒導入被告甲○○之
    漁船密窩，又由甲○○筆記簿上載有鐵殼上船員之電話觀之
    ，應可見甲○○與「阿狗」見面接洽時，「阿狗」即告以鐵
    殼船上船員之電話，以方便其在海上聯絡，是被告甲○○上
    開翻異之詞，不合情理，亦不可採。
  (四)按共同正犯意思聯絡，原不以數人間直接發生者為限，即有
    間接之聯絡者，亦包括在內。如甲分別邀約乙、丙犯罪，雖
    乙、丙間彼此並無直接之聯絡，亦無礙於其為共同正犯之成
    立，有最高法院77年台上字第2135號判例可參，被告甲○○
    係在漁船出港前，在茄萣鄉華榮餐廳內與「阿狗」謀議輸入
    冷媒，並約定事成後給付報酬10萬元，縱被告乙○○、丙○○並未與「阿狗」謀議，仍應與「阿狗」成立共同正犯，又
    被告等之漁船接運冷媒之地點東經119 度16分、北緯23度37
    分之處，雖屬領海範圍，有內政部台內地字第0960072678號
    函在卷可考，然「阿狗」係自大陸輸入冷媒，先是由大陸鐵
    殼船在我國領海外載運，至我國領海內始由被告等之漁船接
    運，即應認被告等有與「阿狗」及大陸鐵殼船之船員共同輸
    入冷媒之犯行。
  (五)綜上所述，被告等罪證明確，所辯要係卸責之詞，不足採信
    ，渠等犯行堪予認定。
三、核被告甲○○、乙○○、丙○○等3 人係違反空氣污染法第
    30條第2 項所定之辦法，應依同法第59條第2 項論處。被告
    等3 人與「阿狗」及大陸鐵殼船之船員間，有犯意之聯絡及
    行為之分擔，應依刑法第28條論以共同正犯。又被告等犯罪
    行為係發生於96年4 月24日以前，所犯符合中華民國96年罪
    犯減刑條例第2條第1項第3款之減刑條件，應予依法減刑。
四、原審未予詳求，遽予諭知被告等無罪，尚有未洽，檢察官上
    訴指摘原判決不當，非無理由，應由本院將原判決撤銷改判
    ，審酌甲○○曾有走私前科，經法院判處有期徒刑1 年，於
    85年1 月2 日執行完畢（未構成累犯），被告乙○○、丙○○則無前科，有臺灣高等法院被告前案紀錄表在卷足憑，被
    告甲○○係船長，且與貨主綽號「阿狗」者直接謀議，犯罪
    情節較重，被告乙○○、丙○○則係受僱用之船員，犯罪情
    節較輕，及被告等均尚未取得報酬等一切情狀，爰予科處被
    告甲○○有期徒刑捌月，減為有期徒刑肆月；被告乙○○、
    丙○○均有期徒刑陸月，皆減為有期徒刑月，並均諭知有
    期徒刑易科罰金之折算標準。又被告乙○○、丙○○前均未
    曾受有期徒刑以上刑之宣告，因一時貪念而觸刑章，本院認
    經此偵審程序之教訓及徒刑之宣告，已足資警惕，諒無再犯
    之虞，所宣告以刑以暫不執行為適當，為勵自新，爰均併予
    諭知緩刑貳年。扣案之冷媒二氟一氯甲烷（CHF2C1、HCFC-2
    2）1批（約5,000 公斤），係供犯罪所用之物，且係共犯「
    阿狗」所有，應依刑法第38條第1 項第2 款宣告沒收。
據上論斷，應依刑事訴訟法第369 條第1 項前段、第364 條、第
299 條第1 項前段，空氣污染防治法第30條第2 項、第59條第2
項、刑法第11條、第28條、第41條第1 項前段、第74條第1 項第
1 款、第38條第1 項第2 款，中華民國96年罪犯減刑條例第2 條
第1 項第3 款、第7 條、第9 條，判決如主文。
本案經檢察官姜麗儒到庭執行職務。
中　　華　　民　　國　　96　　年　　12　　月　　31　　日
                  刑事第四庭    審判長法  官   蕭權閔
                                      法  官   吳進寶
                                      法  官   陳吉雄
以上正本證明與原本無異。
如不服本判決應於收受本判決後10日內向本院提出上訴書狀，其
未敘述上訴理由者，並得於提起上訴後10日內向本院補提理由書
狀（均須按他造當事人之人數附繕本）「切勿逕送上級法院」。
中　　華　　民　　國　　97　　年　　1 　　月　　2 　　日
　　　　　　　　　　　　　　　　　　　書記官   梁美姿
附錄本件判決論罪科刑法條：
空氣污染防制法第30條
中央主管機關得禁止或限制國際環保公約管制之易致空氣污染物
質及利用該物質製造或填充產品之製造、輸入、輸出、販賣或使
用。
前項物質及產品，由中央主管機關會商有關機關公告；其製造、
輸入、輸出、販賣或使用之許可申請、審查程序、廢止、紀錄、
申報及其他應遵行事項之管理辦法，由中央主管機關會商有關機
關定之。
空氣污染防制法第59條
違反第30條第2 項所定管理辦法者，處新臺幣10萬元以上100 萬
元以下罰鍰，並通知限期補正或申報，屆期仍未遵行者，按日連
續處罰；情節重大者，得令其停工或停業，必要時，並得廢止其
販賣或使用許可證或勒令歇業。
違反第30條第2 項所定管理辦法中輸入或輸出規定者，處6 個月
以上5 年以下有期徒刑，得併科新臺幣30萬元以上150 萬元以下
罰金。
                                                    W
